【裁判字號】    98,台上,785
【裁判日期】    980507
【裁判案由】    分配表異議之訴
【裁判全文】
最高法院民事裁定              九十八年度台上字第七八五號
上  訴  人  怡弘興業股份有限公司
法定代理人  乙 ○ ○
上  訴  人  甲○○○
共      同
訴訟代理人  陳俊賢律師
被 上訴 人  有限責任基隆第一信用合作社
法定代理人  丙 ○ ○
上列當事人間分配表異議之訴事件，上訴人對於中華民國九十八
年二月十八日台灣高等法院更審判決（九十八年度重再更(一)字第
一號），提起上訴，本院裁定如下：
    主  文
上訴駁回。
第三審訴訟費用由上訴人負擔。
    理  由
按上訴第三審法院，非以原判決違背法令為理由，不得為之。又
提起上訴，上訴狀內應記載上訴理由，其以民事訴訟法第四百六
十九條所定事由提起第三審上訴者，應於上訴狀內表明，原判決
所違背之法令及其具體內容，暨依訴訟資料合於該違背法令之具
體事實。其依同法第四百六十九條之一規定提起上訴者，並應具
體敘述為從事法之續造、確保裁判之一致性或其他所涉及之法律
見解具有原則上重要性之理由。同法第四百六十七條、第四百七
十條第二項分別定有明文。而依同法第四百六十八條規定，判決
不適用法規或適用不當者，為違背法令；依同法第四百六十九條
規定，判決有該條所列各款情形之一者，為當然違背法令。是當
事人提起第三審上訴，如合併以同法第四百六十九條及第四百六
十九條之一之事由為上訴理由時，其上訴狀或理由書應表明該判
決所違背之法令條項，或有關判例、解釋字號，或成文法以外之
習慣或法理等及其具體內容，暨係依何訴訟資料合於該違背法令
之具體事實，並具體敘述為從事法之續造、確保裁判之一致性或
其他所涉及之法律見解具有原則上重要性之理由。如未依上述方
法表明，或其所表明者與上開法條規定不合時，即難認為已合法
表明上訴理由，其上訴自非合法。本件上訴人對於原判決提起第
三審上訴，雖以該判決違背法令為由，惟核其上訴理由狀所載內
容，係就原審取捨證據、認定事實及適用法律之職權行使所論斷
：上訴人雖提出宏昱保險公證人有限公司（下稱宏昱公司）函、
台灣基隆地方法院八十九年度訴字第四四五號及原審法院九十一
年度上訴字第八九八號刑事判決，主張係原確定判決未斟酌之證
物，然上訴人怡弘興業股份有限公司（下稱怡弘公司）之法定代
理人乙○○為上訴人甲○○○之子，彼二人就上開刑事判決及宏
昱公司函所載系爭房地發生火災及命案，其使用人因業務過失致
人於死罪遭法院判刑，及甲○○○經宏昱公司通知提供相關資料
俾辦理理賠事宜等事實，應知之甚詳，上訴人未於原確定判決言
詞辯論終結前為上開主張，難認與民事訴訟法第四百九十六條第
一項第十三款之規定相符。又上訴人提出之公證書、租賃契約書
及所有權狀，僅能證明怡弘公司向甲○○○承租系爭房地，再轉
租予訴外人余欽獻，並另行購買基隆市○○路一二○號一樓、二
樓及十樓房地之事實，難認若經法院斟酌，上訴人可受較有利益
之裁判。又原確定判決認定系爭買賣契約為通謀虛偽意思表示而
無效，於法並無違誤。從而，上訴人提起本件再審之訴，顯無理
由等情，指摘為不當，並就原審命為辯論及已論斷者，泛言謂為
違法，而非表明該判決所違背之法令及其具體內容，暨依訴訟資
料合於該違背法令之具體事實，更未具體敘述為從事法之續造、
確保裁判之一致性或其他所涉及之法律見解具有原則上重要性之
理由，難認其已合法表明上訴理由。依首揭說明，應認其上訴為
不合法。末查原審合議庭雖曾裁定由法官王麗莉為受命法官，行
準備程序。惟原審依上訴人所提出之證據，認縱經法院斟酌，亦
難認可使上訴人受較有利益之裁判，爰不經言詞辯論，以判決駁
回，核無違背法令可言。上訴意旨，執此指摘，仍難認已合法表
明上訴理由，併此敘明。
據上論結，本件上訴為不合法。依民事訴訟法第四百八十一條、
第四百四十四條第一項前段、第九十五條、第七十八條，裁定如
主文。
中    華    民    國  九十八  年    五    月    七    日
                      最高法院民事第六庭
                          審判長法官  朱  建  男
                                法官  顏  南  全
                                法官  林  大  洋
                                法官  沈  方  維
                                法官  黃  義  豐
      本件正本證明與原本無異
                                      書  記  官
中    華    民    國  九十八  年    五    月   十九   日
                                                Ａ


司法院資訊處製作；財團法人民間司法改革基金會備份。
